【裁判字號】    98,易,862
【裁判日期】    981024
【裁判案由】    詐欺
【裁判全文】
臺灣臺南地方法院刑事判決               98年度易字第862號
公  訴  人  臺灣臺南地方法院檢察署檢察官
被      告  丙○○
上列被告因詐欺案件，經檢察官提起公訴（九十八年度偵字第五
三九０號），本院判決如下：
    主  文
本件免訴。
    理  由
一、公訴意旨略以：被告丙○○與被告甲○○（另行審結）均能
    預見提供帳戶供他人使用，他人有將用於財產犯罪之可能，
    因丙○○於民國九十六年底，向不詳姓名者借款後，無力清
    償本息，該不詳姓名者，乃指派甲○○出面向丙○○收集存
    款帳戶，甲○○即基於幫助他人犯罪之不確定故意，先於九
    十七年二月底某日，在臺南市東區後甲圓環附近某臭豆腐店
    前，向丙○○稱老闆簽棒賭博有二筆匯款，要用帳戶，丙○○為能緩期償還本息，亦基於幫助他人犯罪之不確定故意，
    即將其平日保管丈夫張丁印所有臺灣中小企業銀行東台南分
    行第000-00-000000號帳戶（下稱系爭銀行帳戶）提款卡與
    密碼（張丁印涉犯幫助詐欺罪嫌，業經臺灣高等法院臺南分
    院於九十七年十一月十九日以九十七年度上易字第六０二號
    判決無罪確定）交付甲○○，再由甲○○轉交不詳姓名者後
    ，嗣該不詳姓名者又指示甲○○再於翌日向丙○○稱老闆不
    要臺灣中小企銀提款卡，要中國信託、富邦、渣打等銀行提
    款卡，但丙○○表示僅有郵局帳戶，經甲○○請示該不詳姓
    名者，數日後，甲○○向丙○○表示郵局帳戶亦可，丙○○
    乃約甲○○至上開地點，將其本人之臺南虎尾寮郵局第0000
    000號帳戶（下稱虎尾寮郵局帳戶）存摺、提款卡及密碼交
    付甲○○後，甲○○即再轉交該不詳姓名者，該不詳姓名者
    於取得張丁印與丙○○夫婦上開帳戶提款卡及密碼後，及提
    供予不同之二個詐欺集團。嗣該二詐欺集團成員取得上開二
    個帳戶後，即分別基於意圖為自己不法之所有，佯稱乙○○
    於九十七年一月之網路購物時作業有疏失，致付款方其一詐
    欺集團成員撥打電話予乙○○，佯稱乙○○於九十七年一月
    之網路購物時作業有疏失，致負款方式有問題，必須依指示
    至提款機操作，會有取消單子云云，致乙○○陷於錯誤，依
    指示於九十七年三月二日至臺北縣新莊市某郵局提款機操作
    ，在不知情狀況下，將其郵局帳戶內存款匯出新臺幣（下同
    ）22,123元至系爭銀行帳戶內；另一詐欺集團成員於購物網
    站上虛設拍賣PanasonicT C-32VPK32吋液晶電視含數位機上
    盒之訊息，使戊○○陷於錯誤下標拍定，於九十七年三月二
    日，在桃園縣平鎮市○○路○段150巷255弄10號，以網路銀
    行將2萬元轉匯至丙○○之臺南虎尾寮郵局帳戶（丙○○此
    部分幫助詐欺罪，業經臺灣桃園地方法院於九十七年七月二
    日以九十七年度壢簡字第一七二三號判處拘役三十五日確定
    ）。嗣林惑佑與戊○○發覺有異，始知受騙報警究辦，因認
    被告丙○○就交付張丁印所有之系爭銀行帳戶提款卡及密碼
    與他人之行為，係涉犯刑法第三十條、第三百三十九條第一
    項之幫助詐欺取財罪嫌等語。
二、按案件曾經判決確定者，應諭知免訴之判決，刑事訴訟法第
    三百零二條第一款定有明文。又訴訟上所謂一事不再理之原
    則，關於實質上一罪或裁判上一罪，亦均有其適用，最高法
    院六十年台非字第七七號亦著有判例。
三、經查：
  (一)被告丙○○於九十七年二月底某日，為緩期償還借款本息，
    因而將其所申辦之虎尾寮郵局帳戶存摺、提款卡及密碼交予
    地下錢莊所指定之人，因而輾轉落入詐欺集團手中，嗣該詐
    欺集團成員取得該虎尾寮郵局帳戶後，即基於意圖為自己不
    法之所有之犯意，於購物網站上虛設拍賣PanasonicTC-32VP
    K32吋液晶電視含數位機上盒之訊息，使被害人戊○○陷於
    錯誤下標拍定，於九十七年三月二日，在桃園縣平鎮市○○
    路○段150巷255弄10號，以網路銀行將2萬元轉匯至被告丙○○之臺南虎尾寮郵局帳戶內，後因被害人戊○○察覺有異，
    報警處理，始經警查獲，而其所犯上開刑法第三十條、第三
    百三十九條第一項幫助詐欺取財罪犯行，業經臺灣桃園地方
    法院於九十七年七月二日以九十七年度壢簡字第一七二三號
    判處拘役三十五日確定，已於同年十一月十一日縮刑期滿執
    行完畢等情，有上開刑事簡易判決及臺灣高等法院被告前案
    紀錄表一份附卷可稽，是上開案件（下稱另案幫助詐欺案件
    ）顯已經判決確定甚明。
  (二)而被告丙○○於九十七年二月底將其所有之虎尾寮郵局帳戶
    存摺、提款卡及密碼交付地下錢莊人員前數日，即已因無力
    償還借款本息，為緩期清償本息，因而同意地下錢莊人員之
    要求，將其夫張丁印所有之系爭銀行帳戶提款卡及密碼交付
    予被告甲○○，但因被告甲○○告知其老闆不要臺灣中小企
    業銀行之帳戶，被告丙○○為免仍遭地下錢莊人員追討當期
    借款利息，因而再依被告甲○○指示交付其所有之虎尾寮郵
    局存摺、提款卡及密碼等情，業據被告丙○○迭於警詢、偵
    查及本院審理時供述明確。姑不論被告丙○○所供同案被告
    甲○○亦涉有幫助詐欺犯行之事實是否實在，惟以被告丙○○先後二次交付系爭銀行帳戶及虎尾寮郵局帳戶之幫助詐欺
    犯行，顯係基於同一緩期清償該期借款本息之目的，在密切
    接近之時、地所為，各行為之獨立性極為薄弱，依一般社會
    健全觀念，在時間差距上，難以強行分開，在刑法評價上，
    以視為數個舉動之接續施行，合為包括之一行為予以評價，
    較為合理，應屬接續犯，而僅可論以一幫助詐欺取財罪。
  (三)則本件起訴書所認被告丙○○涉犯幫助詐欺取財之犯行，既
    與業經判決確定之另案幫助詐欺案件，係屬接續犯之實質上
    一罪關係，則縱該詐騙集團分持上開不同之銀行帳戶為數個
    詐騙行為，而應以數罪論，然被告既僅有一幫助行為，僅得
    論以一罪，並為另案幫助詐欺案件之確定判決既判例效力所
    及。是揆諸前揭法條及判例意旨，應為免訴判決之諭知。
據上論斷，應依刑事訴訟法第三百零二條第一款，判決如主文。
本案經檢察官丁○○到庭執行職務。
中    華    民    國    98    年    10    月    24    日
                  刑事第三庭  審判長  法  官  鄭文祺
                                      法  官  陳振謙
                                      法  官  劉秀君
以上正本證明與原本無異。
如不服本判決應於收受本判決後10日內向本院提出上訴書狀，並
應敘述具體理由。其未敘述上訴理由者，應於上訴期間屆滿後20
日內向本院補提理由書狀（均須按他造當事人之人數附繕本）「
切勿逕送上級法院」。
                                      書記官  曾盈靜
中    華    民    國    98    年    10    月    26    日


司法院資訊處製作；財團法人民間司法改革基金會備份。
